【裁判字號】    88,重上,79
【裁判日期】    890307
【裁判案由】    給付借款
【裁判全文】
臺灣高等法院臺南分院民事判決  八十八年度重上字第七十九號  Ｊ
      上  訴  人  乙  ○  ○
      訴訟代理人  蔡  雪  苓  律師
      被上訴人    台灣省合作金庫  設台北市○○區○○路七七號
      法定代理人  甲  ○  ○  住台北市○○區○○路七七號
      訴訟代理人  丙  ○  ○  .
右當事人間請求給付借款事件，上訴人對於中華民國八十八年八月十三日臺灣臺南地
方法院第一審判決（八十八年度重訴字第一二三號）提起上訴，本院判決如左：
      主      文
上訴駁回。
第二審訴訟費用由上訴人負擔。
      事      實
甲、上訴人方面：
一、聲明：求為判決：（一）原判決廢棄。（二）右廢棄部分，被上訴人在第一審之
    訴均駁回。（三）第一、二審訴訟費用，由被上訴人負擔。（四）如受不利判決
    ，上訴人願供擔保，請准宣告免予假執行。
二、陳述：除與原判決記載相同者，予以引用外，補稱：
（一）本件被上訴人台灣省合作金庫主張上訴人乙○○應給付被上訴人一千二百萬元
      之理由，係以借據、連帶保證書、授信約定書、本件主債務人森海建設股份有
      限公司（下稱森海公司）董事會議事錄及授信申請書、合作金庫之授信批覆書
      等為憑；然按森海公司於民國八十四年十一月間，固曾向被上訴人貸款一千二
      百萬元，然確已於一年期滿之後陸續清償完畢，此為被上訴人所不爭；於八十
      六年十一月，森海公司又新借一筆一千二百萬元之款項，即被上訴人請求上訴
      人負連帶責任清償之系爭借款，惟一則前揭借據上所載之主債務因係無權代理
      之人所為，實際上對森海公司並不生效力；二則前揭借據上之上訴人乙○○之
      簽名並非真正，故非真正之私文書，亦絕非當事人之真意；三則上訴人固曾於
      八十四年間簽立連帶保證書與授信約定書，但其連帶保證責任，已因主債務之
      清償完峻而消滅，被上訴人於原審之請求，自無理由。
（二）上訴人否認被上訴人所提出八十六年十一月十七日所立借據形式上及實質上之
      真正性，即本件被上訴人所請求之主債務並不存在：
（１）被上訴人所提出之八十六年十一月十七日森海公司所書立之借據，就森海公司
      為主債務人之簽名蓋章，固因未具結之證人呂文淵不敢據實陳述，而偽稱不知
      為何人所書，但絕非上訴人所立；蓋於該借據書立當時，上訴人早已非森海公
      司之董事長，不知係何人所為之無權代理。按依民事訴訟法第三百五十七條之
      規定，私文書應由舉證人證其真正；而上訴人自始至終，均否認系爭借據之真
      正性。又民事訴訟法第三百五十八條規定：「私文書經本人或其代理人簽名、
      蓋章或按指印或有法院或公證人之認證者推定為真正」。而系爭借據上森海公
      司之簽名蓋章，既不可能由森海公司本人為之，且核對筆跡即可明瞭，亦非由
      其上所載之法定代理人即上訴人乙○○為之，證人復諉為不知，故被上訴人既
      未能證明系爭借據係由森海公司之代理人簽名蓋章，自應否定其真正性而認本
      件主債務並不存在。況系爭借據上之公司印章，並非森海公司在經濟部登記之
      印鑑章，亦非上訴人於八十四年簽立之連帶保證書上所蓋之公司印章；而法定
      代理人之印章，復與森海公司原先所提出之授信申請書上之印章不符。被上訴
      人既一再聲明其有核對先前乙○○所留印鑑，為何未核對森海公司之印鑑？銀
      行若非有意放水，豈有可能在此種矛盾百出、顯有情弊之情形下仍予撥款？
（２）況且自始至終，該簽名及蓋章之人所為之無權代理行為，從未獲得本人即森海
      公司之承認，依民法第一百七十條第一項之規定，對於本人應不生效力。而同
      法第一百七十條第二項更明定：「前項情形，法律行為之相對人，得定相當期
      限，催告本人確答是否承認，如本人逾期未為確答者，視為拒絕承認」。是以
      該借據上之主債務，對於森海公司既不生效力，而原審判決逕以李美珍未對本
      件支付命令表示異議，即依民法第一百七十條第一項之規定，認該無權代理之
      瑕疵業經補正，顯屬違法。且被上訴人於原審審理中，並未有此主張。況被上
      訴人對森海公司所發之支付命令，法定代理人仍載為乙○○，該項支付命令之
      送達既非由真正之法定代理人收受，即非合法送達，對森海公司根本不生效力
      ，更無瑕疵補正可言。被上訴人所提出之台灣台南地方法院八十八年度促字第
      三九八五號支付命令，即係以錯誤之法定代理人乙○○為森海公司收受送達之
      法定代理人之支付命令，故該確定證明書對森海公司自不生效力。
（三）上訴人並未在系爭借據上簽名 蓋章而同意為系爭借款之連帶保證人：
（１）退步言之，縱  鈞院認本件主債務存在，於系爭借據上，連帶保證人乙○○之
      簽名並非真正，印章亦非其所親蓋，依民事訴訟法第三百五十七條及第三百五
      十八條之規定，私文書真正性舉證責任分配之法理，應由被上訴人證明系爭借
      據之真正方是。上訴人自始至終，從未見過系爭借據，遑論同意為系爭借款之
      連帶保證人，並在借據上簽名蓋章。至於借據上之印文雖為真正，然此係因該
      枚印章為森海公司於向經濟部聲請辦理公司設定登記時之公司印鑑章，故一直
      存放於公司營業處所，嗣上訴人雖已辭任董事長，惟因辦理公司事務方便之故
      ，仍暫存公司，迄至八十八年間，上訴人方才取回，致遭他人於上訴人取回前
      盜用。
（２）連帶保證人所保證者，僅限其所書立之借據上所載之借款，參諸最高法院八十
      六年度台上字第二０八號民事判決意旨，上訴人既未曾書立該借據（此為消極
      事實，上訴人已提出二證據證明實在：１、其上森海公司之法定代理人並非真
      正，若為乙○○本人所書，必不犯錯；２、其上乙○○之印文原非正確，事後
      遭人塗改），被上訴人又未能舉證證明系爭借據係由上訴人或其代理人所簽名
      、蓋章，則上訴人究於何時在何地與被上訴人訂立前揭借據，自屬被上訴人應
      證明之對其有利之事實。又此由證人呂文淵於庭訊時所提出之合作金庫所用之
      新版借據可以得知，借據上所列之連帶保證人，於書立借據之時，必須同時對
      保並載明時地，以證明於借據上簽名之連帶保證人，係為連帶保證該借據上所
      載之借款。本件被上訴人銀行如非有意放水，絕不致如證人呂文淵所稱，由森
      海公司自行將借據填好送來。
（３）況前揭借據上之印文，固與上訴人於八十四年簽立之連帶保證書及授信約定書
      均相同，但然非持有該印鑑者，即為上訴人之代理人；因我國人民將自己之印
      章交付他人，委託他人辦理特定事項者，比比皆是（參最高法院七十年度台上
      字第六五七號判例）。且原審所據之授信約定書第九條約定，係載明持有立約
      人印鑑者，僅得代理上訴人向被上訴人請求返還或更換擔保物及其有關文件而
      已，顯然限定於擔保物之處理，絕無得以該印鑑代理上訴人書立借據之權限。
      此項無權代理，對上訴人根本不生效力。被上訴人未經再次對保，即以該無權
      代理人所書立之借據為撥款，實屬不當。被上訴人應不得要求上訴人負連帶保
      證之責，而應自向該無權代理人求償。
（四）上訴人於八十四年間所書立之連帶保證書與授信約定書，係連帶保證其於八十
      四年十一月間所書立之借據上所載之一年期借款，而該借據上之主債務，已因
      清償而消滅，上訴人自不應再負有任何責任：
（１）上訴人所為就森海公司對被上訴人所負債務之保證，絕非原審所謂之不定期限
      之保證，而係定有一年發生期限之最高限額保證。此由被上訴人對森海公司之
      放款作業流程可以得知：１由欲申請借款之公司提出公司董事會會議紀錄、授
      信申請書申請之。２銀行在徵信後，在授信批覆書上批覆所核准之授信期限及
      最高限額。３辦理對保手續，亦即由借款人及連帶保證人簽立連帶保證書及授
      信約定書。４此後借款人可在授信期間及授信額度範圍內，循環動支款項，僅
      須另行書立借據即可，此與個人貸款之一次完成全部撥款者不同。由上可知，
      一般公司於向金融機構貸款時，公司提出之授信申請書、行庫核准之授信批覆
      書，構成了雙方間循環授信消費借貸之總括約定，即雙方就借款發生之期間及
      額度達成合意。至嗣後書立之借據，則為行庫個別撥款之憑據，構成消費借貸
      之主契約。而連帶保證人所簽立之連帶保證書及授信約定書，僅係附屬於前開
      消費借貸契約之從契約而已；此所以該授信約定書第十二條前項載明：「本約
      定書係補充各個授信契據之一般性共通約款」，且被上訴人要求借款人及連帶
      保證人書立之借據之特約條款第四款中，約定：「借款人及連帶保證人均願切
      實遵守另向  貴庫訂立之約定書所列各條款並將該約定書作為本借據之一部分
      」。是以連帶保證人於連帶保證書及授信約定書上，因循環動支額度之特性，
      雖係連帶保證包括現在存在及將來發生之債務，但其「將來」發生之主債務範
      圍，係受原先所提出之授信申請書及銀行批覆之期限與額度之限制，絕非如原
      審判決所認之漫無限制，終其一生均需負責。參諸最高法院八十六年度台上字
      第三七六二號民事判決意旨，本件連帶保證書上所載者，雖為擔保現在及將來
      之一切債務，然仍應探求當事人之真意，而本件當事人之真意，實僅在擔保森
      海公司於八十四年十一月起算之一年授信期間內，向被上訴人所借之款項而已
      。
（２）故在本件中，上訴人應負連帶保證責任之債務，僅限於八十四年十一月間森海
      公司第一次提出授信申請書，經被上訴人核准時，所貸放之一千二百萬元之債
      務。因上訴人於八十四年十一月十八日所立具之連帶保證書及授信約定書，非
      屬主契約本身，而係附隨於森海公司於八十四年間，向被上訴人提出之授信申
      請書、被上訴人核准所發出之授信批覆書、及當時所書立之借據等，為一從契
      約而已。因上訴人所為之最高限額保證，絕非如民法第七百五十四條所定之「
      就連續發生之債務為保證而未定有期間者」，而必向被上訴人為終止或解除本
      件保證契約方為有效；而係僅就主債務人與被上訴人授信期間內，於授信額度
      內所發生之債務，負連帶保證責任，於授信期滿後，連帶保證人之責任即行確
      定，於主債務人就該數額清償完畢後，連帶保證人即可免其責任。否則如一日
      為連帶保證人，則終其一生均須負責，實有違消費者保護法第十二條第一項之
      規定：「定型化契約中之條款違反誠信原則，對消費者顯失公平者，無效。」
      而應屬無效。
（３）就上訴人於八十四年十一月十八日立具之連帶保證書，既係附屬於森海公司向
      被上訴人第一次申請貸款之主契約內，則森海公司就第一次所申請之貸款總額
      共計一千二百萬元，業已於八十五年十一月間至八十六年一月間分七次陸續清
      償完畢。依民法第一百十一條之規定，法律行為之一部分無效者，全部皆為無
      效。則原授信申請書、批覆書及借據上所載債務既已因清償而消滅，連帶保證
      書及授信約定書自應失所附麗而無效。本件被上訴人請求上訴人連帶給付之借
      款，係一筆新借款，森海公司自須重新提出授信申請書、董事會會議紀錄等文
      件，由被上訴人重予徵信並再次核准批覆，否則如依原審判決之理由，上訴人
      八十四年立具一次連帶保證書後，既應就森海公司嗣後對被上訴人所負之所有
      債務負連帶責任，則被上訴人於第二次貸放款項時，又何必別尋連帶保證人？
      即如相同之連帶保證人陳奇森，亦必經二次對保之手續，被上訴人於聲請核發
      本件支付命令時，並未要求第一次貸款之連帶保證人陳永順、郭峰魁二人負連
      帶清償之責，更足徵被上訴人亦深悉其等之連帶保證責任早已終止，主債務已
      獲清償，連帶保證債務自應隨同消滅。上訴人原有之連帶保證責任，亦屬相同
      。
三、證據：除援用第一審所提證據外，補提借據、連帶保證書、經濟部商業司資格印
    鑑證明書各一件、最高法院民事判決二件（均影本）為證。
乙、被上訴人方面：
一、聲明：求為判決如主文所示。
二、陳述：除與原判決記載相同者，予以引用外，補稱：
（一）森海公司確有系爭借貸事實：
      森海公司係於八十六年四月九日向被上訴人提出借貸之申請，並於八十六年五
      月一日召開董事會議，會中通過同意本筆借貸，而上訴人於八十六年十一月十
      七日借據簽立時，雖非森海公司之董事長（八十六年六月十五日變更時並未通
      知被上訴人已變更為董事及不再當保證人），然仍為森海公司董事，且於原審
      第一次開庭於庭上承認有此筆債務，則上訴人自難諉為不知。另其將印鑑交予
      他人，有表現代理之意思，復未能舉證，證明其印鑑有何被盜用情事，自難以
      借據上簽名非真正而卸免其保證之責。
（二）被上訴人對森海公司聲請核發之支付命令，原法定代理人為乙○○（因不知其
      法定代理人已變更），事後被上訴人已於原審審理時，當庭更正法定代理人為
      李美珍，並已合法送達且確定在案自無瑕疵可言。
（三）上訴人於八十四年十一月十八日所立具之連帶保證書，係保證森海公司於現在
      （包括改組前）及將來所簽章保證之借據、契約及其他一切債務憑證以一千二
      百萬元為限額負連帶償還責任。此為未定期間之保證，上訴人原得依民法第七
      百五十四條規定，隨時終止或解除保證契約，及依授信約定書第二條：「立約
      人因名稱、組織、印鑑、代表、代表人權範圍或其他足以影響貴庫權益變更情
      事發生時，應即以書面或將變更情事通知貴庫並辦妥變更或註銷留存印鑑之手
      續，於未為前項通知及變更或註銷留存鑑手續前與貴庫所為之交易、立約人均
      願負其責任」規定，通知被上訴人，乃其未此之為，則對於森海公司所借之款
      項，於一千二百萬元之限額內，均無法免其連帶保證責任。
三、證據：除援用第一審所提證據外，補提支付命令確定證明書、空白借據、授信申
    請及批覆書（均影本）各一件為證，並聲請訊問証人呂文淵。
      理      由
一、本件被上訴人起訴主張訴外人森海公司於八十四年十一月十八日邀同上訴人乙○
    ○、訴外人陳奇森、陳永順立具保證書，同意就森海公司現在及將來所負之債務
    於一千二百萬元範圍內，負連帶清償責任。嗣森海公司於八十六年十一月十七日
    邀同李美珍、陳奇森及上訴人乙○○為連帶保證人，向被上訴人借款一千二百萬
    元，約定借款期間至八十七年十一月十七日止，於每月十七日繳納利息，利息按
    年息百分之九‧四計算，如未按月繳息，借款人即喪失期限之利益，應立即全部
    償還，並自逾期之日起，在六個月以內者，按上開利率百分之十，超過六個月部
    分按上開利率百分之二十加付違約金，並立具借據交與被上訴人收執；詎主債務
    人森海公司僅繳納至八十八年四月二十八日之利息，自八十八年四月二十九日起
    ，未依約攤繳本息，迭經催討均置之不理。
二、上訴人則以：被上訴人提出之八十六年十一月十七日森海公司所書立之借據，係
    一筆新貸放之短期放款，斯時上訴人乙○○已非森海公司之董事長，無權利亦不
    可能為森海公司立下借據，且借據上無論森海公司法定代理人之簽名，或連帶保
    證人即上訴人乙○○之簽名，均非乙○○本人所簽，即非真正，則本件主債務應
    不存在，連帶保證人自不對本件債務負有任何責任，且連帶保證人之簽名非真實
    。而上訴人於原任森海公司董事長時，固曾向被上訴人借款一千二百萬元。然該
    筆借款係於八十四年十一月間發生，且確已於八十五年十一月間至八十六年一月
    分七次陸續清償完畢，上訴人之連帶保證責任亦已消滅等語，資為抗辯。
三、被上訴人主張訴外人森海公司於八十四年十一月十八日邀同上訴人、訴外人陳奇
    森、陳永順為連帶保證人，同意就森海公司現在及將來所負之債務於一千二百萬
    元範圍內，負連帶清償責任，並簽立連帶保證書，嗣森海公司於八十四年間向被
    上訴人借款一千二百萬元，已陸續清償完畢後，再於八十六年十一月十七日向被
    上訴人借款一千二百萬元，約定借款期間至八十七年十一月十七日止，於每月十
    七日繳納利息，利息按年息百分之九‧四計算，如未按月繳息，借款人即喪失期
    限利益，應立即全部償還，並自逾期之日起在六個月以內者，按上開利率百分之
    十，超過六個月部分按上開利率百分之二十加付違約金，詎債務人森海公司僅繳
    付至八十八年四月二十八日之利息外，自八十八年四月二十九日起未依約攤繳本
    息等情，業據被上訴人於原審提出借據一紙（附於原審八十八年度促字第三九八
    五號民事聲請事件卷宗）、連帶保證書、授信約定書、授信申請書、森海公司董
    事會議事錄、臺灣省合作金庫授信批覆書、企業借款餘額資訊、放款帳務資料查
    詢單各一件為證（原審八十八年度重訴字第一二三卷第四十八至第五十三頁，第
    六十四頁至第六十六頁），並據證人即被上訴人員工呂文淵於本院八十九年一月
    二十四日行準備程序時到場供證明確，自堪信為真實。
四、上訴人雖抗辯系爭八十六年十一月十七日借貸關係成立時，上訴人已非森海公司
    董事長，無權代理森海公司借款，系爭借據上之簽名，並非真正，森海公司之主
    債務應不成立，且上訴人僅就森海公司一千二百萬元，於八十四年十一月十八日
    向被上訴人借款一千二百萬元為連帶保證，該部分借款已經清償云云；然按無代
    理權人以代理人之名義所為之法律行為，經本人承認後，對於本人，亦生效力者
    ，此參諸民法第一百七十條第一項規定自明；又代表與代理固不相同，惟關於公
    司機關之代表行為，解釋上，可準用關於代理之規定，故無代表權人代表公司所
    為之法律行為，若經公司承認，即對於公司發生效力（最高法院七十四年台上字
    第二０一四號判例參照）。經查：
（一）訴外人森海公司之法定代理人原係上訴人，嗣於八十六年六月十五日變更法定
      代理人為李美珍，然上訴人仍任森海公司董事，系爭借據係於八十六年十一月
      十七日簽立，其借款人為森海公司，其上森海公司之董事長則載為上訴人乙○
      ○，惟斯時森海公司之董事長已變更為李美珍等情，此有系爭借據，及前開森
      海公司設立登記事項卡及變更登記事項卡等件在卷（原審八十八年度重訴字第
      一二三號卷第二十六頁至二十九頁）可稽。
（二）又系爭借款，係訴外人森海公司於八十六年四月九日，為營運週轉，向被上訴
      人申請授信借款，並經森海公司董事會於八十六年五月一日，由時任森海公司
      之上訴人擔任董事會主席，決議通過借款事誼，經被上訴人評估，同意如數借
      貸者，此亦有被上訴人於原審提出，為上訴人不爭執之授信申請書、森海建設
      股份有限公司董事會議事錄、臺灣省合作金庫授信批覆書影本各一件為證。
（三）再主債務人森海公司於向被上訴人申請授信借款後，經被上訴人如數撥款，森
      海公司並陸續支付利息至八十八年四月二十八日止，自八十八年四月二十九日
      起，始未依約攤繳本息等情，併有被上訴人提出之企業借款餘額資訊、放款帳
      務資料查詢單各一件為證（原審八十八年度重訴字第一二三卷第六十四頁至第
      六十六頁），且為上訴人所不爭。
    綜上所陳，系爭借據雖未經主債務人森海公司之法定代理人李美珍代表簽訂，惟
    主債務人森海公司於借款前，即經董事會通過借款，於簽訂借據（借款契約）後
    ，並已實際自被上訴人處收受系爭款項，無異議而陸續依約支付利息至八十八年
    四月二十八日止，凡此種種，均足認主債務人森海公司本人，已追認系爭未經真
    正代表人李美珍，代表公司訂立消費借貸契約之瑕疵，揆諸前開說明，系爭借貸
    契約自應對主債務人森海公司發生效力；至於公司對外為法律行為，簽立契約，
    只須表明確為公司之行為者，即為已足，除法律別有規定外，原不以書面為必要
    ，縱有簽立書面契約必要，亦不以蓋用公司聲請設立登記時之印章為必要；上訴
    人僅以系爭借據上主債務人森海公司之公司印文，並非森海公司聲請設立登記時
    之印鑑章，及未經森海公司之董事長李美珍代表公司成立借貸契約，逕認系爭消
    費借貸契約對於森海公司不生效力云云，要無足採。
五、上訴人另抗辯其僅連帶保證主債務人森海公司於八十四年，向被上訴人借款之一
    千二百萬元之債務而已，且該債務亦經森海公司清償完畢云云；然按保證人與債
    權人約定就債權人與主債務人間所生一定範圍內之不特定債務，預定最高限額，
    由保證人予以保證之契約，學說上稱之為最高限額保證。此種保證契約如定有期
    間者，在該期間內所生約定範圍內之債務，不逾最高限額者，均為保證契約效力
    所及；如未定期間者，於保證契約未經保證人依民法第七百五十四條規定終止或
    有其他消滅原因以前，所生約定範圍內之債務，亦同。故在該保證契約有效存在
    期間內，已發生之約定範圍內之債務，縱因清償或其他事由而減少或消滅，該保
    證契約依然有效，嗣後所生約定範圍內之債務，於不逾最高限額者，債權人仍得
    請求保證人履行保證責任。除有特約外，亦無以約定範圍內某特定債務之清償完
    畢日，作為此種保證契約終期之可言。此與一般保證係就主債務人之特定債務為
    保證，於該特定債務消滅時，保證契約即歸消滅者不同（最高法院七十七年台上
    字第九四三號判例參照）；本件上訴人不否認為真正，由上訴人於八十四年十一
    月十八日對保簽名之連帶保證書，明確載明：立連帶保證書人連帶保證凡貴庫（
    按即被上訴人）持有森海公司於現在（包括改組前）及將來所簽章之付款、承兌
    、背書或保證之票據、借據、契約及其他一切債務以一千二百萬元為限額，保證
    人願與債務人負連帶償還責任等語，且未載明保證期間，此有系爭連帶保證書在
    卷可按，已如前述，系爭主債務人積欠被上訴人一千二百萬元之債務，係於八十
    六年十一月十七日成立，自在上訴人上開連帶保證期間，亦在其最高限額保證額
    度之內，且上訴人對於被上訴人主張：上訴人並未於系爭債務發生前，依民法第
    七百五十四條規定終止系爭連帶保證契約之事實，並未爭執，自堪信為真實，依
    系爭連帶保證書所示，上訴人就主債務人上開債務原應負連帶清償之責者，自不
    待言。是則本件上訴人原應依系爭連帶保證契約書約定，負與主債務人連帶清償
    之責，本無待上訴人於系爭借據上再次簽名保證，亦無再次對保必要，縱系爭八
    十六年十一月十七日之借據，確未經上訴人親自簽名，同意再次負連帶清償之責
    ，對於主債務人森海公司前開一千二百萬元之債務，仍應負連帶清償之責。上訴
    人抗辯其僅須就主債務人八十四年間己清滅之借款負責云云，亦不足採。
六、上訴人復抗辯系爭連帶保證書違反消費者保護法第十二條第一項規定，應屬無效
    云云；然按消費者保護法所稱之消費者，係指以消費為目的而為交易、使用商品
    或接受服務者而言，此觀同法第二條第一款規定自明。至於融資借貸之保證契約
    係以資金週轉為目的而為交易，並非消費者之交易，並無適用消費者保護法之餘
    地（最高法院八十八年度台上字第一０八四號判決意旨參照）；而為因應世界貿
    易往來頻繁與企業資金融通之便捷與靈活，於金融自由化之經濟制度下，當事人
    基於私法自治及契約自由原則而約定最高限額保證，依法應無不許之理，亦無不
    公平，而有違反誠實信用原則之虞。系爭連帶保證書系屬融資借貸之保證契約，
    依前開說明，非屬消費者之交易，縱為定型化契約，亦無消費者保護法第十二條
    第一項無效規定之適用。更且金融機構為確保債權，並防堵空頭公司假藉人頭，
    冒貸資金，例皆要求身兼公司之董事、監察人就公司之借款應連帶負清償之責，
    始符貸款要件，並防杜弊端。本件上訴人雖於系爭借據簽立時，已卸下董事長之
    職，惟仍為森海公司董事，且就系爭連帶保證書契約，並未於系爭借款成立前聲
    明終止，復無其他消滅連帶保證契約之情事發生，已如前述，則被上訴人要求身
    兼森海公司董事之上訴人為連帶保證之責者，並未違反金融機構承辦貸款業務之
    慣例，亦且為防杜弊端，保護金融業者權益，兼顧企業資金融通利益所必要，並
    無違反消費者保護法或違反誠信原則之可言。上訴人前揭抗辯同無可採。
七、綜上所述，本件被上訴人主張上訴人應就主債務人所欠債務負連帶清償之責者，
    並無不合，從而，被上訴人依消費借貸之連帶保證法律關係，訴請上訴人給付借
    款一千二百萬元，及自八十八年四月二十九日起至清償日止，按年息百分之九點
    四計算之利息，並自八十八年五月三十日起至清償日止，在六個月以內者，按上
    開利率百分之十，超過六個月部分按上開利率百分之二十加付違約金等情，為有
    理由，應予准許。原審判命上訴人如數給付，於法並無違誤，上訴意旨指摘原判
    決不當，求予廢棄改判，為無理由，應予駁回。又原審判決並未宣告准被上訴人
    就其勝訴部分假執行或供擔保後假執行，上訴人就其敗訴部分，即無請求供擔保
    後免為假執行之必要，併此敘明。
八、本件事證已致明確，兩造其餘攻擊防禦方法，於本判決之結果，並無影響，無庸
    一一論述，併予敘明。
九、據上論結，本件上訴為無理由，依民事訴訟法第四百四十九條第一項、第七十八
    條，判決如主文。
中      華      民      國    八十九    年      三      月      七      日
                                    臺灣高等法院臺南分院民事第二庭
~B1審判長法官  吳    火    川
~B2      法官  吳    志    誠
~B3      法官  李    文    賢
右為正本係照原本作成。
如對本判決上訴，須於判決送達後二十日內向本院提出上訴狀，其未表明上訴理由者
，應於上訴後二十日內向本院提出上訴理由書。
中      華      民      國    八十九    年      三      月      十      日
~B法院書記官  劉    清    洪


司法院資訊處製作；財團法人民間司法改革基金會備份。
